臺灣高等法院刑事判決　　　　　　　　96年度上訴字第4312號
上　訴　人　臺灣基隆地方法院檢察署檢察官
被　　　告　甲○○
上列上訴人因被告毒品危害防制條例案件，不服臺灣基隆地方法
院96年度訴字第158號，中華民國96年7月26日第一審判決（起訴
案號：臺灣基隆地方法院檢察署96年度毒偵字第254號），提起
上訴，本院判決如下：
    主  文
上訴駁回。
    事  實
一、甲○○前於民國（下同）89年曾因施用毒品案件，裁定送強
    制戒治，於90年5月24日戒治期滿執行完畢，又於93年及94
    年間因毒品危害防制條例及詐欺等案件，分別經臺灣基隆地
    方法院判處1年、1年3月及2月確定，經接續執行後，甫於95
    年9月27日假釋出監，目前仍在假釋期間內，猶不知悔改戒
    除毒癮，復基於施用第一級毒品犯意，於96年1月7日上午7
    時至8時間許，在其友人邱俊達（檢察官另案偵辦）位於基
    隆市○○街169號2樓住處，以海洛因滲入香煙內吸食之方式
    ，非法施用第一級毒品海洛因1次。嗣於同日上午11時許，
    甲○○與邱俊達共騎乘車牌號碼QRM－886號輕機車，在基隆
    市○○路116號前，因行跡可疑為警上前盤查，甲○○主動
    交出其與邱俊達共同購買之海洛因1小包（淨重0.4公克），
    警方遂當場逮捕甲○○及邱俊達2人並採集尿液送驗，結果
    甲○○部分呈嗎啡類陽性反應，因而查悉上情。
二、案經基隆市警察局第一分局報請臺灣基隆地方法院檢察署檢
    察官偵查起訴。
    理  由
一、上開事實，業據被告於警詢、檢察官偵訊及原審審理時均坦
    承不諱，復有扣案之海洛因1小包（淨重0.4公克）在卷足資
    佐證，且被告為警查獲後，採集之尿液檢體經送台灣尖端先
    進生技醫藥股份有限公司檢驗，確呈海洛因代謝物嗎啡、可
    待因之陽性檢驗結果，此有該公司96年1月17日出具之濫用
    藥物尿液檢體檢驗報告及基隆市警察局第一分局偵辦毒品案
    件尿液檢體對照表附卷可稽；再者，扣案之白色粉末1包（
    淨重0.4公克），經鑑定結果含海洛因成分，有法務部調查
    局96年1月29日調科壹字第09623008140號鑑定書在卷供參，
    足認被告之自白與事實相符，事證明確，被告犯行應堪認定
    。
二、經查：
(一)、按毒品危害防制條例於92年7月9日修正公布，自93年1月9日
    施行，其中第20條、第23條將施用毒品之刑事處遇程序，區
    分為「初犯」、「5年內再犯」及「5年後再犯」，依其立法
    理由之說明：「初犯」，經觀察、勒戒或強制戒治後，應為
    不起訴處分或不付審理之裁定；經觀察、勒戒或強制戒治執
    行完畢釋放後，「5年內再犯」者，因其再犯率甚高，原實
    施之觀察、勒戒及強制戒治既已無法收其實效，爰依法追訴
    或裁定交付審理，至於經觀察、勒戒或強制戒治執行完畢釋
    放後，「5年後再犯」者，前所實施之觀察、勒戒或強制戒
    治已足以遮斷其施用毒品之毒癮，為期自新及協助其斷除毒
    癮，仍適用「初犯」之規定，先經觀察、勒戒或強制戒治之
    程序，從而，僅限於「初犯」及「5年後再犯」2種情形，始
    應先經觀察、勒戒或強制戒治程序，倘被告於5年內已再犯
    ，經依法追訴處罰，縱其第3次（或第3次以上）再度施用毒
    品之時間，在初犯經觀察、勒戒或強制戒治執行完畢釋放5
    年以後，已不合於「5年後再犯」之規定，且因已於「5 年
    內再犯」，顯見其再犯率甚高，原實施觀察、勒戒或強制戒
    治，已無法收其實效，應依該條例第10條處罰（最高法院95
    年第7次刑事庭會議決議可資參照）。本件被告前因施用毒
    品案件，裁定送強制戒治，於90年5月24日戒治期滿執行完
    畢，又於93年及94年間因毒品危害防制條例，分別經本院判
    處徒刑確定，縱被告本次犯行係於強制戒治執行完畢5年後
    所為，揆諸首揭說明，仍不合於毒品危害防制條例第20條第
    3項規定之「5年後再犯」，且因被告係於「5年內再犯」，
    顯見其再犯率甚高，即應依法處罰。
(二)、核被告所為，係犯毒品危害防制條例第10條第1項施用第一
　　級毒品罪，被告持有海洛因以供施用，其持有之低度行為應
　　為施用之高度行為所吸收，不另論罪。
(三)、被告之犯罪時間，係在中華民國96年4月24日以前，合於中
    華民國96年罪犯減刑條例規定之減刑條件，應予以減刑。
三、原審經詳細調查及審理後，認定被告犯罪成立，並引據毒品
    危害防制條例第10條第1項、第18條第1項前段，中華民國96
    年罪犯減刑條例第2條第1項第3款、第7條、第9條、刑法第
    41條第1項前段（原審判決漏載「刑法」二字，應予補充）
    為依據，並審酌被告經強制戒治後，竟未戒除毒癮之惡習，
    而再三施用毒品，顯見缺乏戒斷決心，然其所為僅屬戕害自
    身之行為，未侵犯其他法益，且其於本院審理中坦認犯行，
    犯後態度尚屬良好等一切情狀，量處有期徒刑10月。且查被
    告之犯罪時間，係在中華民國96年4月24日以前，合於中華
    民國96年罪犯減刑條例規定之減刑條件，原審因而予以減刑
    ；且按犯最重本刑為5年以下有期徒刑以下之罪，依本條例
    規定減為6月以下有期徒刑、拘役者，應於為減刑裁判時，
    併諭知易科罰金折算之標準，中華民國96年罪犯減刑條例第
    9條定有明文。原審基於被告所犯本案之罪，為最重本刑為5
    年以下有期徒刑以下之罪，且經減刑為有期徒刑5月，，爰
    並諭知易科罰金之折算標準。又按查獲之第一級毒品，不問
    屬於犯人與否，均沒收銷燬之，毒品危害防制條例第18 條
    第1項前段定有明文，本件扣案之海洛因（淨重0.4公克）及
    併不可分離之之空包裝重零點貳公克，原審併應依上開規定
    沒收銷燬之。經核原審認事用法並無違誤，量刑亦稱允恰，
    應予維持。
四、檢察官提起上訴意旨指稱：被告甲○○另復基於施用毒品海
    洛因之犯意，於96年6月27日晚上7時50分為警採尿前回溯24
    小時內之某時許（扣除為警查獲之同日19時許以後之經過時
    間），在不詳處所，施用第一級毒品海洛因，嗣為警於同日
    晚上7時許，在基隆市○○路112號處緝獲，有本署96年度毒
    偵字第1746號卷宗可憑。本件同一被告施用毒品海洛因之罪
    嫌，與該案件時間密切接近，顯係基於反覆持續實行之犯意
    ，具有集合犯之關係，屬於實質上一罪，為法律上之同一案
    件，而原審未及審酌，就此部份事實漏未裁判，容有未洽。
    為此，請撤銷原判決，另為合法適當之判決云云。檢察官並
    檢送該署96年度毒偵字第1746號卷宗及證據資料聲請本院併
    案審理。然按刑法第56條連續犯之規定經廢除後，依該條廢
    止修正理由之說明，謂「對繼續犯同一罪名之罪者，均適用
    連續犯之規定論處，不無鼓勵犯罪之嫌，亦使國家刑罰權之
    行使發生不合理之現象。」「基於連續犯原為數罪之本質及
    刑罰公平原則之考量，爰刪除有關連續犯之規定」等語，即
    係將本應各自獨立評價之數罪，回歸本來就應賦予複數法律
    效果之原貌。因此，就刑法修正施行後多次施用毒品之犯行
    ，採一罪一罰，始符合立法本旨。經查被告本案前開經認定
    有罪部分之施用第1級毒品犯行與被告此部分犯行，時間相
    距已4月之久，先後各該施用行為均為各自獨立之行為，各
    具獨立性，各次施用毒品行為間，自無密切不可分之關係，
    各自獨立構成同一施用毒品罪責，顯然不合接續犯之構成要
    件。綜上。檢察官上訴意旨指稱被告本案犯行與聲請併案審
    理之犯行具有接續犯之關係云云，應無理由。另聲請併辦部
    分，本院無從加以審理，應退由檢察官另行偵處。
五、被告經本院合法傳喚未到庭，本院爰不待其陳述逕為判決。
據上論斷，應依刑事訴訟法第368條、第371條，判決如主文。
本案經檢察官曾忠己到庭執行職務。
中　　華　　民　　國　　96　　年　　11　　月　　22　　日
 　　　　　 刑事第九庭審判長法　官　劉景星
                            法　官　王敏慧
                            法　官　周盈文
以上正本證明與原本無異。
如不服本判決，應於收受送達後十日內向本院提出上訴書狀，其
未敘述上訴之理由者並得於提起上訴後十日內向本院補提理由書
（均須按他造當事人之人數附繕本）。
                            書記官　余姿慧
中　　華　　民　　國　　96　　年　　11　　月　　22　　日
附錄：本案論罪科刑法條全文
毒品危害防制條例第10條第1項
施用第一級毒品者，處 6 月以上 5 年以下有期徒刑。
